【裁判字號】    97,訴,703
【裁判日期】    980414
【裁判案由】    傷害致死
【裁判全文】
臺灣屏東地方法院刑事判決               97年度訴字第703號
公  訴  人  臺灣屏東地方法院檢察署檢察官
被      告  戊○○
指定辯護人  樓嘉君律師
被      告  己○○
指定辯護人  本院公設辯護人乙○○
上列被告因傷害致死案件，經檢察官提起公訴（97年度偵字第
3295號），本院判決如下：
    主  文
戊○○、己○○共同犯傷害罪，戊○○累犯，處有期徒刑玖月；
己○○處有期徒刑陸月，如易科罰金，以新臺幣壹仟元折算壹日
。
    事  實
一、戊○○曾因毒品案件，經本院判處有期徒刑6 月確定，於民
    國94年3 月9 日執行完畢。緣戊○○、己○○與潘坤源係朋
    友，後因細故戊○○對潘坤源漸生怨憎，戊○○多次欲將潘
    坤源逐出枋寮地區，惟潘坤源未予理會。於97年2 月20或21
    日晚間6 、7 時左右，潘坤源在屏東縣枋寮鄉○○村○○路
    312 號友人丙○○住處外，與丙○○一起飲酒，戊○○與友
    人丁○○亦至該處，己○○隨後亦抵達該處。戊○○因對潘
    坤源不滿，先以三字經辱罵潘坤源（公然侮辱部分未據告訴
    ），並責問其何以未離開枋寮，旋基於普通傷害之犯意，以
    拳頭毆擊潘坤源臉頰，接續毆擊2 次，第一次約打3 、4 拳
    ，第二次約2 、3 拳，己○○因與潘坤源亦有金錢糾紛，見
    戊○○出手，遂與之共同基於傷害之犯意聯絡，出拳毆打潘
    坤源臉頰2 下，致潘坤源受有臉頰浮腫之傷害。丁○○見狀
    即攔阻戊○○，戊○○、丁○○、己○○旋即離去。後丙○○亦建議潘坤源離去，潘坤源始離開該處，嗣因不明原因，
    於屏東縣枋寮鄉枋寮漁港補曬網處，因顱內血腫造成中樞衰
    竭死亡。迄97年2 月23日上午11時許為人發現報警處理，經
    檢察官會同法醫相驗，並解剖屍體，始循線查知上情。
二、案經潘坤源胞姊庚○○告訴及屏東縣政府警察局枋寮分局報
    請臺灣屏東地方法院檢察署檢察官偵查起訴。
    理  由
一、訊據被告戊○○固坦承有毆打潘坤源之事實，然辯稱：伊不
    是用拳頭毆打，只是打巴掌而已云云，另訊之被告己○○矢
    口否認有上開犯行，辯稱：我沒有打潘坤源云云。經查，證
    人丙○○於偵查及本院審理中均具結供證：戊○○打潘坤源
    2 次，都是以拳頭打其臉頰，第一次是3 、4 下，第二次是
    打約2 、3 下等語（97年度偵字第3295號卷第5 頁、本院卷
    第200 頁），並當庭示範揮拳之情形；證人即共同被告己○○亦於本院審理中供證：戊○○是以拳頭打潘坤源之臉頰等
    語（本院卷第201 頁），足認被告戊○○確係以拳頭毆打潘
    坤源之臉頰。又被告己○○於偵查中及本院準備程序中均供
    承有出拳毆打潘坤源臉頰2 下等情（97年度偵字第2925號卷
    第32頁、本院卷第27頁背面），且潘坤源確因被告2 人之毆
    擊受有臉頰浮腫之傷害，亦有法務部法醫研究所之鑑定報告
    書附卷可憑（相驗卷第159 、160 頁）。綜上，被告2 人上
    開所辯，洵屬飾卸避就之詞，均不足取。事證明確，被告2
    人犯行堪予認定。
二、公訴意旨固以：被告2 人上開拳毆行為，使潘坤源受有顱內
    出血之重創，徒步行至屏東縣枋寮鄉枋寮漁會旁泊船補網處
    ，不支倒地，因未及時就醫，未久即因顱內血腫終至呼吸衰
    竭陳屍該處，因認被告2 人涉犯傷害致死罪嫌云云。然按傷
    害人致死罪，須死亡與傷害間具有相當因果關係者，始得成
    立（最高法院29年非字第52號刑事判例參見）。本件被害人
    潘坤源致死之原因，主要係右側顳頂部顱內出血，且因其重
    度脂肪肝病變，凝血功能欠佳，致流血過多壓迫腦部而死亡
    等情，業據證人即鑑定醫師甲○到庭供證明確（本院卷第
    151 、152 頁），並有法務部法醫研究所鑑定報告書可佐。
    而被告2 人拳毆被害人之位置，均係在其臉頰，有上開證人
    之證言可稽，並非被害人之右顳頂部。且證人丙○○亦證稱
    ：被告2 人離開後，我和潘坤源仍在場，約半小時後，我才
    叫潘坤源離開，當時潘坤源沒有外傷，也沒有流血，潘坤源
    也沒有說他不舒服等語（本院卷第119 頁背面、第200 頁）
    。再者，潘坤源遺體於97年2 月23日上午11時許為人發現時
    ，距其死亡時間約半天至2 天之間，亦經本院向法務部法醫
    研究所函查在卷，有該所97年8 月15日法醫理字第097000
    3818號函附卷可參（本院卷第41頁），證人甲○亦供證：依
    解剖之情形，只能粗略估計是發現屍體的1 、2 天前死亡等
    情（本院卷第152 頁），足認潘坤源死亡之時間並不確定，
    則其遭被告2 人拳毆後至死亡間，可能有相當之時間間隔，
    而此段時間潘坤源又被人毆打右顳頂部，並非無可能。此外
    ，復查無積極證據足資證明潘坤源之死亡，與被告2 人之拳
    毆行為間有相當因果關係存在，即難遽認被告2 人涉犯傷害
    致死罪嫌。
三、核被告2 人所為，均係犯刑法第277 條第1 項之普通傷害罪
    。公訴人認係犯同條第2 項前段之傷害致死罪，容有未洽，
    惟起訴與本院認定犯罪之基本事實同一，爰變更檢察官起訴
    之法條而為論處。被告2 人間，有犯意聯絡及行為分擔，皆
    為共同正犯。被告戊○○曾因毒品案件，經本院判處有期徒
    刑6 月確定，於94年3 月9 日執行完畢，有臺灣高等法院被
    告前案紀錄表可考，其於徒刑執行完畢後，5 年以內故意再
    犯有期徒刑以上之本罪，應依刑法第47條第1 項累犯規定加
    重其刑。審酌被告2 人僅因細故即拳毆被害人，且未能與被
    害人家屬達成和解，賠償其損害，犯後又執詞辯解，難認有
    悔意，及被告2 人犯罪情節之輕重等一切情狀，分別量處如
    主文所示之刑，並就被告己○○部分諭知易科罰金之折算標
    準。
據上論斷，應依刑事訴訟法第299 條第1 項前段、第300 條，刑
法第28條、第277 條第1 項、第47條第1 項、第41條第1 項前段
，刑法施行法第1 條之1 ，判決如主文。
本案經檢察官潘國威到庭執行職務。
中    華    民    國    98    年    4     月    14    日
                  刑事第三庭 審判長 法  官  吳永宋
                                    法  官  陳怡先
                                    法  官  趙家光
以上正本證明與原本無異。
如不服本判決應於收受判決後10日內向本院提出上訴書狀，並
應敘述具體理由；其未敘述上訴理由者，應於上訴期間屆滿後
20日內向本院補提理由書（均須按他造當事人之人數附繕本）
「切勿逕送上級法院」。
中    華    民    國    98    年    4     月    14    日
                                    書記官  張語恬
附錄本案論罪科刑條文
中華民國刑法第277條第1項
傷害人之身體或健康者，處 3 年以下有期徒刑、拘役或 1 千元
以下罰金。


司法院資訊處製作；財團法人民間司法改革基金會備份。
